臺灣臺北地方法院刑事判決　　　　　　　　　　　　　　九十年度交訴字第一二號
　　公　訴　人　臺灣臺北地方法院檢察署檢察官
　　被　　　告　甲○○
右列被告因業務過失致死案件，經檢察官提起公訴（八十九年度偵字第八四八三號）
，本院判決如左：
    主      文
甲○○從事業務之人，因業務上之過失致人於死，處有期徒刑拾月，緩刑肆年。
    事      實
一、甲○○以駕駛計程車為業，為從事駕駛業務之人，於民國八十八年十二月二日中
    午十二時十分許，駕駛車牌號碼Ｌ二–九○二號營業小客車，載送乘客黃秀桃等
    沿臺北市○○○路○段快車道由北往南方向行駛，迨其行經中山北路二段九六號
    前，原應注意車前狀況，隨時採取必要之安全措施，而依當時情形又非不能注意
    ，竟疏未注意，在快車道依規定駕車行駛時，適撞及與妻丙○○○同行而不依規
    定率先擅自進入快車道之年邁行人褚裕，致褚裕脊髓損傷併四肢癱瘓。褚裕雖經
    送醫急救，仍因傷重引發敗血症致心肺衰竭延至八十九年五月三十一日上午六時
    二十五分不治死亡。甲○○於肇事後，在未被有偵查犯罪職權之機關或公務員知
    悉前，不逃避接受裁判，於警員前往現場處理時，即當場承認為肇事人，因而自
    首接受裁判。
二、案經褚裕之妻丙○○○訴由臺灣臺北地方法院檢察署檢察官偵查起訴。
    理      由
一、訊據被告甲○○於審理中固不否認於右揭時地確有駕駛車牌號碼Ｌ二–九○二號
    營業小客車撞及被害人褚裕，致被害人傷重送醫急救之事實，惟矢口否認有業務
    過失致人於死之犯行，辯稱：伊當時有遵守交通規則，至於被害人的死是否係因
    為被伊撞到所致亦有疑問；事發當時被害人及告訴人站的位置剛好有樹木擋住視
    線，伊完全沒有看到，伊開車走快車道到肇事地點時，被害人剛好下安全島，伊
    連煞車都來不及云云。惟查，被告當日係駕駛計程車搭載乘客由臺北市○○街右
    轉中山北路，自右轉後到肇事地點，約有一百公尺遠，前方車輛亦與其相距約三
    十公尺等情，業據被告於審理時供述明確，核與證人即搭乘被告駕駛之上開車號
    營業小客車之黃秀桃於偵查中結證所稱：伊當時坐在被告正後方的位置，伊從天
    祥路、民權西路口上車，經錦西街右轉中山北路，在右轉後約一百公尺就撞上被
    害人等語所述情節相符。繼觀諸卷附之現場全景照片二幀，可見中山北路在此一
    路段之安全島上所種植之樹木樹幹不粗，且為便於車輛往來通行，其枝葉部分亦
    均高於大客車之高度，安全島頂表泥土上亦僅覆有短草，故自快車道上亦能通視
    行進於隔線慢車道之人車，斷無視線遭樹木遮避情形。況且證人黃秀桃更證稱：
    當時被告車速約時速三十至四十公里；在撞上之前，伊有看到一老人和婦女站在
    快慢車道間的安全島上，老人跨下安全島的瞬間就被計程車撞上彈起來等語，衡
    情證人係被告車內之乘客，又坐於後座，在汽車撞上被害人前就已發現安全島上
    有行人站立，而被告乃係從事須高度注意之駕駛作為，豈能就此在其車前之違規
    行人視而不見？按汽車行駛時，駕駛人應注意車前狀況，並隨時採取必要之安全
    措施，道路交通安全規則第九十四條第三項定有明文。被告於右揭時日駕駛汽車
    行經上開地點，理應注意及此，而依前開道路交通事故調查報告表所載肇事當日
    天候係晴、有日間自然光線、視距良好，路況係乾燥、無缺陷、無障礙之柏油路
    面，並無使被告不能注意之情事，詎被告竟疏未注意上揭規定而肇禍端，其應負
    過失罪責甚明。再者被害人褚裕確因本件交通事故，受有脊髓損傷併四肢癱瘓，
    雖經送醫急救，仍因傷重引發敗血症致心肺衰竭延至八十九年五月三十一日上午
    六時二十五分不治死亡，亦有馬偕紀念醫院診斷證明書、宏仁醫院診斷證明書、
    宏仁醫院出具之死亡證明書附卷可憑，且被害人褚裕係因頸椎外傷併脊髓損傷及
    四肢癱瘓引起肺炎、敗血症及呼吸衰竭，於八十九年二月十七日住入宏仁醫院繼
    續治療該病症及合併症，嗣於八十九年五月三十一日不治死亡，脊髓損傷併四肢
    癱瘓可引發敗血症及心肺衰竭一節，更有宏仁醫院九十年十二月七日（九十）宏
    人字第一二六號函在卷可佐，是被告之過失犯行與被害人之死亡結果間，顯有相
    當因果關係。綜上，足認被告所辯各節，要屬圖卸飾詞，罪證明確，犯行洵堪認
    定。
二、核被告所為，係犯刑法第二百七十六條第一項過失致人於死罪。依前開道路交通
    事故調查報告表所載可知上開肇事路段係無標記車道線之多快車道，於快慢車道
    間並有寬式交通島，被告駕駛汽車依規定行駛於快車道，因行人褚裕不依規定，
    擅自進入快車道，致使褚裕傷重死亡，應依道路交通管理處罰條例第八十六條第
    二項規定減輕其刑。且其於上開犯行未為任何有偵查犯罪職權之公務員知悉前，
    不逃避接受裁判，於警員前往現場處理時，即當場承認為肇事人，有臺北市政府
    警察局中山分局交通分隊於八十八年十二月二日出具之自首調查報告表在卷可參
    ，應依刑法第六十二條前段規定遞減輕其刑。爰審酌被告之智識程度、過失程度
    ，及被害人擅自進入快車道因而被車撞及亦同有過失，暨被告於犯罪後之態度等
    一切情狀，量處如主文所示之刑。再查被告前未曾受有期徒刑以上刑之宣告，有
    臺灣高等法院被告全國前案紀錄表附卷可按，其因一時疏失，致觸犯本件犯行，
    經此次教訓，當知所警惕，而無再犯之虞，本院認前開對其宣告之刑，以暫不執
    行為適當，爰併宣告緩刑四年，以啟自新。
據上論斷，應依刑事訴訟法第二百九十九條第一項前段，刑法第二百七十六條第一項
、第六十二條前段、第七十四條第一款，道路交通管理處罰條例第八十六條第二項，
罰金罰鍰提高標準條例第一條前段，判決如主文。
本案經檢察官乙○○到庭執行職務
中      華      民      國    九十一    年      五      月     十七     日
                                    臺灣臺北地方法院交通法庭
                                        法  官  張  江  澤
右正本證明與原本無異。
如不服本判決，應於判決送達後十日內，向本院提出上訴狀。
                                        書記官  石  幸  代
中      華      民      國    九十一    年      五      月     十七     日
附錄本案論罪科刑法條全文：
刑法第二百七十六條
一因過失致人於死者，處二年以下有期徒刑、拘役或二千元以下罰金。
二從事業務之人，因業務上之過失犯前項之罪者，處五年以下有期徒刑或拘役，得併
 科三千元以下罰金。
